【裁判字號】    99,訴,1194
【裁判日期】    990727
【裁判案由】    清償借款
【裁判全文】
臺灣臺北地方法院民事判決              99年度訴字第1194號
原      告  元大商業銀行股份有限公司
法定代理人  丁○○
訴訟代理人  丙○○
被      告  馬斯特國際興業有限公司
兼法定代理  甲○○
人
被      告  乙○○
上列當事人間請求清償借款事件，經臺灣彰化地方法院於民國99
年4月20日以99年度訴字第311號裁定移送前來，本院於99年7月
26日言詞辯論終結，判決如下：
    主      文
被告應連帶給付原告新臺幣佰玖拾柒萬零玖佰伍拾貳元，及如
附表所示之利息、違約金。
訴訟費用新臺幣肆萬零肆佰零貳元由被告連帶負擔。
    事實及理由
甲、程序方面：
  一、按當事人得以合意定第一審管轄法院。但以關於由一定法
      律關係而生之訴訟為限。前項合意，應以文書證之，民事
      訴訟法第24條定有明文。本件依兩造所訂借據第8 條第4
      項、保證書第3 條、約定書第11條，合意以本院為管轄第
      一審法院，故本院就本件清償借款之訴自有管轄權。
  二、次按訴狀送達後，原告不得將原訴變更或追加他訴。但請
      求之基礎事實同一，不在此限；被告於訴之變更或追加無
      異議，而為本案之言詞辯論者，視為同意變更或追加。民
      事訴訟法第255 條第1 項第2 款、第3 款、同條第2 項定
      有明文。又按債權人以各連帶債務人為共同被告提起給付
      之訴，被告一人提出非基於其個人關係之抗辯有理由者，
      對於被告各人即屬必須合一確定，應適用民事訴訟法第56
      條第1 款之規定。查本件原告聲請本院對被告為支付命令
      ，惟被告乙○○以原告未經馬斯特國際興業有限公司（下
      稱馬斯特公司）同意，即逕將系爭借款匯予訴外人第分特
      國際興業有限公司（下稱第分特公司），並於民國99年2
      月10日合法提出異議致視同起訴；嗣原告於99年6 月25日
      具狀追加主債務人馬斯特國際興業有限公司（下稱馬斯特
      公司）、連帶保證人甲○○為被告，查被告乙○○、甲○
      ○為被告馬斯特公司之連帶保證人，被告乙○○之抗辯顯
      係非基於個人關係之抗辯，則被告馬斯特公司之主債務是
      否存在，及被告乙○○、甲○○是否同負連帶保證責任，
      即有合一確定之必要，且訴訟及證據資料，在相當程度範
      圍內有一體性，可互相援用，進而解決兩造間之紛爭，其
      請求之基礎事實同一，被告馬斯特公司、甲○○亦無異議
      而為本案之言詞辯論，是原告追加馬斯特公司、甲○○為
      被告，揆諸上開說明，核無不合，應予准許。
乙、實體方面：
  一、原告起訴主張：被告馬斯特公司於96年11月27日邀同其餘
      被告為連帶保證人向原告分別借款新臺幣（下同）5,000,
      000元、2,500,000元，就第一筆借款約定利息按中華郵政
      股份有限公司牌告之中長期資金運用利率加碼年息2%機動
      計算（現為3.68%），就第二筆借款約定利息按原告基準
      利率加碼年息0.6%機動計算（現為5.48%），均約定借款
      期間自96年11月27日起至99年11月27日止，自借款日起以
      一個月為一期，依年金法計算月付金，按月平均攤還本息
      ，倘遲延還本或付息，即喪失期限利益，其債務視為全部
      到期，除仍按前開利率計付遲延利息外，本金自到期日起
      ，利息自繳息日起，逾期在6個月以內部分，按上開約定
      利率10%，逾期超過6個月部分，按上開約定利率20%加付
      違約金。詎被告馬斯特公司僅繳付貸款本息至98年2月16
      日止即未再清償，依約其債務已視為全部到期，尚有如
      3,970,952元及按上開利率計算之利息、違約金迄未清償
      ，為此爰依消費借貸契約之法律關係提起本訴，請求被告
      負擔連帶清償責任，並聲明如主文第一項所示。
  二、被告答辯則以：
    (一)被告馬斯特公司、甲○○部分：公司目前停業中，目前與
      原告協商陸續還款云云，並聲明：原告之訴及假執行聲請
      均駁回。
    (二)被告乙○○部分：原告於核准貸款後，未經被告馬斯特公
      司授權同意，逕將系爭借款轉匯予訴外人第分特公司，並
      經被告向臺灣臺中地方法院檢察署提起背信告訴（該署99
      年度他字第3014號），是以被告馬斯特公司自得對原告主
      張侵權行為損害賠償請求權，被告乙○○為連帶保證人，
      亦得依民法第742條第1項、第742條之1規定主張抵銷云云
      。並聲明：原告之訴及假執行聲請均駁回；倘受不利判決
      ，願供擔保請准宣告免為假執行。
  三、兩造不爭執之事實：
    (一)被告馬斯特公司於96年11月27日邀同其餘被告為連帶保證
      人向原告分別借款5,000,000元、2,500,000元，並於同日
      簽訂借據、放款借據、保證書、約定書等契約。嗣於98年
      2月16日即未再依約清償本息。
    (二)存款帳號交易明細表（見本院卷第18頁）。
  四、得心證之理由：原告主張系爭借款係撥付予被告馬斯特公
      司，則為被告所否認，並辯稱系爭借款係原告未經被告同
      意而直接匯予訴外人第分特公司，原告應負侵權行為賠償
      責任，被告得主張抵銷云云。是本件爭點厥為：原告是否
      未經被告馬斯特公司同意而將系爭借款匯予訴外人第分特
      公司？此舉是否構成侵權行為、因而被告得以該損害賠償
      債權主張抵銷原告之消費借貸債權？茲析述如下：
    (一)按稱消費借貸者，謂當事人一方移轉金錢或其他代替物之
      所有權於他方，而約定他方以種類、品質、數量相同之物
      返還之契約。須以金錢或其他代替物之交付為構成要件，
      故為要物契約，如對於交付之事實有爭執，自應由主張已
      交付之貸與人負舉證責任，此觀民法第474 條之規定自明
      。又當事人主張有利於己之事實，就其事實有舉證之責任
      ，民事訴訟法第277 條前段定有明文。而金錢借貸契約，
      因屬要物契約，應由貸與人就交付金錢之事實負舉證之責
      ，但若貸與人提出之借用證內，經載明借款額，當日親收
      足訖無訛者，要應解為貸與人就要物性之具備，已盡舉證
      責任。又按原告於起訴原因已有相當之證明，而被告於抗
      辯事實並無確實證明方法，僅以空言爭執者，當然認定其
      抗辯事實之非真正，而應為被告不利益之裁判，最高法院
      18年上字第1679號判例可資參照。
    (二)經查，被告馬斯特公司於96年11月27日與原告簽訂借據及
      放款借據，向原告借款合計7,500,000元，上開借據內載
      明：「借款人‧‧‧悉委託貴行就借款人開立於貴行松江
      分行活期存款第0000000000000號帳戶轉帳代繳，並以本
      約定為授權之證明」等語，且自原告提出之存款帳號交易
      明細觀之，系爭借款已於96年11月27日由原告撥付予帳號
      為0000000000000000000之帳戶（交易單位為松江分行）
      內，而該帳戶之所有人為被告馬斯特公司，有存款帳號交
      易明細（見本院卷第18頁）及系爭借據2件附於臺灣彰化
      地方法院99年度司促字第1860號支付命令卷（該案卷第2
      、3頁）可稽，上開借據約定及貸款撥付事實俱為被告等
      所不爭，足證被告馬斯特公司向原告借款而書立系爭借據
      後，原告已於96年11月27日將系爭借款7,500,000元匯入
      被告馬斯特公司指定之元大銀行松江分行活期存款第0000
      000000000號帳戶內，並由被告馬斯特公司收受，自堪認
      原告已就交付系爭借款予被告馬斯特公司之有利於己之事
      實，已盡其舉證之責。況且被告馬斯特公司、甲○○對此
      事實亦不爭執，且已自認願意協商陸續還款。而被告乙○
      ○就其所辯原告未經被告馬斯特公司同意而將款項匯入訴
      外人第分特公司之有利事實，並未舉出任何證據證明其所
      言為真實，前開抗辯顯屬空言爭執，且與事實不符，自不
      足採信，亦無所謂構成侵權行為之情事，其以損害賠償請
      求權抵銷原告之消費借貸債權云云，自無理由。從而，原
      告依消費借貸契約之法律關係請求被告等連帶給付原告如
      主文第一項所示之金額、利息、違約金，為有理由，應予
      准許。
    (三)本件被告聲明請求駁回原告假執行之聲請，並陳明如受不
      利益判決，願供擔保請准免為假執行，惟原告並未聲請宣
      告假執行，則被告此聲請於法尚有未合，不應准許，併予
      敘明。
  五、訴訟費用負擔之依據：民事訴訟法第85條第2 項。
中    華    民    國    99    年    7     月    27    日
                  民事第六庭    法  官  張瑜鳳
以上正本係照原本作成。
如對本判決上訴，須於判決送達後20日內向本院提出上訴狀。如
委任律師提起上訴者，應一併繳納上訴審裁判費。
中    華    民    國    99    年    7     月    27    日
                                書記官  林鈞婷

司法院資訊處製作；財團法人民間司法改革基金會備份。
